【裁判字號】    95,交易,176
【裁判日期】    951002
【裁判案由】    公共危險
【裁判全文】
臺灣彰化地方法院刑事判決             95年度交易字第176號
公  訴  人  臺灣彰化地方法院檢察署檢察官
被      告  甲○○原名莊鎰成.
                      弄4號
上列被告因公共危險案件，經檢察官聲請簡易判決處刑（九十五
年度偵字第五九一四號），本院彰化簡易庭認不宜以簡易判決處
刑，簽移由本院刑事庭改依通常程序審理（九十五年度彰交簡字
第三三九號），被告於準備程序中就被訴事實為有罪之陳述，經
告知簡式審判程序之旨，並聽取公訴人、被告之意見後，本院合
議庭裁定由受命法官獨任進行簡式審判程序，判決如下：
    主  文
甲○○服用酒類，不能安全駕駛動力交通工具而駕駛，處拘役伍
拾日，如易科罰金，以佰元折算壹日。
    事  實
一、甲○○自民國九十五年五月二十日中午十二時許起，在其位
    於彰化縣鹿港鎮○○里○○路○段六二二巷四十弄四號住所
    內，飲用啤酒三瓶後，已達不能安全駕駛動力交通工具之程
    度，仍於同日下午六時許，騎乘車牌號碼ＮＯＧ－一五八號
    重型機車，由其上開住所出發，欲前往位在彰化縣彰濱工業
    區內之工廠工作，於同日下午六時二十五分許，沿彰化縣鹿
    港鎮○○里○○路由東往西方向行駛，行經該路段之白蘭氏
    雞精公司前時，因不勝酒力而注意力減退、操控能力降低，
    致行車不穩，自行騎車擦撞安全島而倒地受傷，嗣經警據報
    前往現場處理，將甲○○送至彰化基督教醫院鹿港分院進行
    急救，經該院對甲○○施以血液酒精濃度測試，測得其血液
    所含酒精濃度達每公合二一五毫克（二一五ｍｇ／ｄｌ），
    換算為呼氣酒精濃度為每公升一點○七毫克（一點○七ｍｇ
    ／ｌ），始悉上情。
二、案經彰化縣警察局鹿港分局報告臺灣彰化地方法院檢察署檢
    察官偵查後聲請簡易判決處刑。
    理  由
一、按除被告所犯為死刑、無期徒刑、最輕本刑為三年以上有期
    徒刑之罪或高等法院管轄第一審案件者外，於刑事訴訟法第
    二百七十三條第一項程序進行中，被告先就被訴事實為有罪
    之陳述時，審判長得告知被告簡式審判程序之旨，並聽取當
    事人、代理人、辯護人及輔佐人之意見後，裁定進行簡式審
    判程序；除簡式審判程序及簡易程序案件外，第一審應行合
    議審判；刑事訴訟法第二百七十三條之一第一項、第二百八
    十四條之一分別定有明文。本件被告甲○○所犯係死刑、無
    期徒刑、最輕本刑為三年以上有期徒刑或高等法院管轄第一
    審案件以外之罪，且於本院行準備程序時就被訴事實為有罪
    之陳述，經受命法官告知簡式審判程序之旨，並聽取公訴人
    、被告之意見後，本院合議庭認無不得或不宜改依簡式審判
    程序進行之處，經評議結果，裁定改由受命法官獨任行簡式
    審判程序，合先敘明。
二、上開事實，業據被告甲○○於警詢、本院審理時坦承不諱，
    復有道路交通事故現場圖、道路交通事故調查報告表(一)、(二)
    、彰化縣警察局道路交通事故當事人酒精測定紀錄表、彰化
    縣警察局舉發違反道路交通管理事件通知單、刑法第一百八
    十五條之三案件測試觀察紀錄表各一紙、現場照片十幀在卷
    可稽。另參諸德國、美國之認定標準，對於酒精濃度呼氣已
    達每公升○點五五毫克以上者，肇事率為一般正常人之十倍
    ，認為已達「不能安全駕駛」之標準，此有法務部八十八年
    五月十八日法八八檢字第一六六九號函釋甚明。本件被告於
    車禍發生後，測得其血液所含酒精濃度為每公合二一五毫克
    ，換算為呼氣酒精濃度高達每公升一點○七毫克，且其於天
    候晴、日間有自然光、柏油道路、路面乾燥、無缺陷、無障
    礙物，視距良好之情形下，仍騎乘上開重型機車自行擦撞安
    全島，堪認被告確因飲酒，而注意力減退，已達不能安全駕
    駛動力交通工具之程度至明。本件事證明確，被告服用酒類
    ，不能安全駕駛動力交通工具而駕駛之犯行，應堪認定。
三、論罪科刑理由：
  (一)核被告所為，係犯刑法第一八五條之三之服用酒類不能安全
    駕駛動力交通工具而駕駛罪。
  (二)又刑法、罰金罰鍰提高標準條例、刑法施行法先後於九十四
    年二月二日、九十五年五月十七日、同年六月十四日修正公
    布，並均於九十五年七月一日施行，本件被告行為後法律既
    有變更，是關於本案應適用之新舊法，茲比較如下：
  1.刑法第二條第一項規定，係規範行為後法律變更所生新舊法
    律比較適用之準據法，於九十五年七月一日刑法施行後，應
    適用刑法第二條第一項之規定，為「從舊從輕」之比較（最
    高法院九十五年五月二十三日第八次刑事庭會議決議第一點
    第一項參照）。
  2.刑法第三十三條第五款關於罰金刑之規定，由「罰金：一元
    以上」修正為「罰金：新臺幣一千元以上，以百元計算之」
    ，應依刑法第二條第一項規定，適用最有利於行為人之法律
    （最高法院九十五年五月二十三日第八次刑事庭會議決議參
    照）。刑法第一百八十五條之三之服用酒類不能安全駕駛動
    力交通工具而駕駛罪關於「或三萬元以下罰金」之罰金刑部
    分，經比較新、舊法結果，應以被告行為時之法律即修正前
    第三十三條第五款規定，最有利於被告。
  3.刑法施行法第一條之一增訂施行前，依現行法規所定貨幣單
    位折算新臺幣條例第二條規定，刑法第一百八十五條之三之
    服用酒類不能安全駕駛動力交通工具而駕駛罪關於「或三萬
    元以下罰金」之罰金刑部分，應提高折算為「或新臺幣九萬
    元以下罰金」。刑法施行法修正增訂第一條之一規定：「中
    華民國九十四年一月七日刑法修正施行後，刑法分則編所定
    罰金之貨幣單位為新臺幣。九十四年一月七日刑法修正時，
    刑法分則編未修正之條文定有罰金者，自九十四年一月七日
    刑法修正施行後，就其所定數額提高為三十倍。但七十二年
    六月二十六日至九十四年一月七日新增或修正之條文，就其
    所定數額提高為三倍。」依增訂條文提高並改為新臺幣後，
    刑法第一百八十五條之三之服用酒類不能安全駕駛動力交通
    工具而駕駛罪關於「或三萬元以下罰金」之罰金刑部分，亦
    同為「或新臺幣九萬元以下罰金」，經比較新、舊法後，結
    果並無不同。
  4.刑法第四十一條第一項前段關於易科罰金折算標準之規定，
    由「犯最重本刑為五年以下有期徒刑以下之刑之罪，而受六
    個月以下有期徒刑或拘役之宣告，因身體、教育、職業、家
    庭之關係或其他正當事由，執行顯有困難者，得以一元以上
    三元以下折算一日，易科罰金。」修正為「犯最重本刑為五
    年以下有期徒刑以下之刑之罪，而受六個月以下有期徒刑或
    拘役之宣告者，得以新臺幣一千元、二千元或三千元折算一
    日，易科罰金。」應依刑法第二條第一項規定，適用最有利
    於行為人之法律（最高法院九十五年五月二十三日第八次刑
    事庭會議決議第三點第二項參照）。修正前刑法第四十一條
    第一項前段之易科罰金折算標準，依修正刪除前之罰金罰鍰
    提高標準條例第二條規定，應就其原定數額提高為一百倍折
    算一日，並依現行法規所定貨幣單位折算新臺幣條例第二條
    規定，以新臺幣元之三倍折算之，亦即，修正前刑法第四十
    一條第一項前段之易科罰金折算標準，應以銀元一百元以上
    三百元以下即新臺幣三百元以上九百元以下折算為一日，經
    比較新、舊法結果，應以被告行為時之法律即修正前刑法第
    四十一條第一項前段、修正前罰金罰鍰提高標準條例第二條
    、現行法規所定貨幣單位折算新臺幣條例第二條規定，最有
    利於被告。
  5.比較時應就罪刑有關之共犯、未遂犯、想像競合犯、牽連犯
    、連續犯、結合犯，以及累犯加重、自首減輕暨其他法定加
    減原因（如身分加減）與加減例等一切情形，綜其全部罪刑
    之結果而為比較（最高法院九十五年五月二十三日第八次刑
    事庭會議決議第一點第四項參照）。經綜合比較新、舊法之
    結果，被告行為後之新法並未有利於被告，依刑法第二條第
    一項前段規定，本案自應適用被告行為時之法律即修正前刑
    法第三十三條第五款、第四十一條第一項前段、修正前罰金
    罰鍰提高標準條例第二條之規定。
  (三)爰審酌被告飲酒後已達不能安全駕駛動力交通工具之程度，
    仍不顧公眾之安危，貿然騎乘機車，危及公眾往來之安全甚
    鉅，並肇致車禍發生，然考量該車禍未造成他人受傷，及其
    素行、犯罪之動機、目的、生活狀況、智識程度，暨犯罪後
    坦承犯行，態度尚屬良好等一切情狀，量處如主文所示之刑
    ，並依修正前刑法第四十一條第一項前段、修正前罰金罰鍰
    提高標準條例第二條規定，諭知易科罰金之折算標準。
據上論斷，應依刑事訴訟法第四百五十二條、第二百七十三條之
一第一項、第二百九十九條第一項前段，刑法第一百八十五條之
三，修正前刑法第二條第一項前段、第四十一條第一項前段，修
正前罰金罰鍰提高標準條例第二條，判決如主文。
本案經檢察官洪英丰到庭執行職務。
中    華    民    國    95    年    10    月     2    日
                      交通法庭  法  官  鄭舜元
以上正本證明與原本無異。
如不服本判決，應於判決送達後10日內，向本院提出上訴狀（須
附繕本）。
中    華    民    國    95    年    10    月    4     日
                                書記官  呂雅惠
附錄論罪科刑法條：
刑法第一百八十五條之三：
服用毒品、麻醉藥品、酒類或其他相類之物，不能安全駕駛動力
交通工具而駕駛者，處一年以下有期徒刑、拘役或三萬元以下罰
金。


司法院資訊處製作；財團法人民間司法改革基金會備份。
